【裁判字號】    98,上易,730
【裁判日期】    981125
【裁判案由】    詐欺
【裁判全文】
臺灣高等法院臺南分院刑事判決
                              98年度上易字第730號
上  訴  人  臺灣臺南地方法院檢察署檢察官
上  訴  人
即  被  告  甲○○
上列上訴人因被告詐欺案件，不服臺灣臺南地方法院98年度易字
第186號中華民國98年8月5日第一審判決（起訴案號：臺灣臺南
地方法院檢察署97年度偵字第573號），提起上訴，本院判決如
下：
    主      文
上訴駁回。
    事      實
一、甲○○前曾與陳貽芬共同居住在臺南市○○路105號4樓之1
    ，陳貽芬則與乙○○係朋友關係，甲○○因而透過陳貽芬認
    識乙○○；緣蔡黃郁雅因投資股市操作股票，需大量資金，
    故以提供高額利息為誘因，供作對外借取資金之對價，甲○
    ○因見有利可圖，欲提供資金予蔡黃郁雅取得高額利息收入
    ，然因其本身經濟狀況不佳，無資金可供出借予蔡黃郁雅，
    且蔡黃郁雅操作股票風險性高，出借資金予蔡黃郁雅屬高風
    險投資行為，一般人如欲出借資金予蔡黃郁雅，上述投資之
    資訊，屬應考量事項，詎甲○○竟意圖為自己不法之所有，
    為向乙○○取得資金，供其出借予蔡黃郁雅賺取利息之用，
    然其想到此種取得資金方式，投資風險將由乙○○承擔，甲
    ○○則穩賺利息之收入，甲○○即可以無須支付成本之方式
    ，獲得利潤，甲○○為誘使乙○○願意交付資金，竟刻意隱
    瞞上述投資之高風險資訊，甲○○明知蔡黃郁雅並非致和證
    券股份有限公司（以下稱致和證券）之經理，僅係在致和證
    卷之VIP室從事股票操作，為致和證券之客戶之一，非致和
    證券員工，竟自民國(下同)96年4月起至6月中旬期間，分別
    在其臺南市○○路105號4樓之1住所及乙○○位於臺北市○
    ○區○○街160巷22弄18號5樓住處內，持續向乙○○虛偽陳
    述：「如透過致和證券的經理蔡黃郁雅，投資致和證券的丙
    級金融，每新臺幣（下同）1,000,000元每個月可穩獲利30,
    000元，且該投資金額為供致和證券出借予需要資金之股票
    投資人，投資丙級金融之投資人並無損失風險」等語，致乙
    ○○誤信為真，而陷於錯誤同意投資，分別於96年6月15日
    、96年7月22日、96年8月5日，匯款250,000元、500,000元
    、1,000,000元，共計1,750,000元至不知情陳貽芬所申設於
    第一商業銀行金城分行之帳戶（帳號00000000000000號）內
    ，由陳貽芬提領後，再轉交予甲○○，甲○○則將上述資金
    ，提供予蔡黃郁雅，藉此向蔡黃郁雅收取每100萬元每個月
    15萬元之高額利息，而甲○○則支付每100萬元每個月3萬元
    之利息予乙○○，其間，因乙○○需要用錢，曾向甲○○取
    回850,000元，尚有900,000元未取回，而甲○○為取得乙○
    ○之信賴，使乙○○不致起疑，並曾於96年7月16日、96 年
    8月22日，以致和證券之名義，分別匯款7,500元、15,000元
    至乙○○之配偶林宜民郵局帳戶內，佯作乙○○投資致和證
    券丙級金融之紅利，藉以掩飾犯行；嗣因乙○○察覺有異，
    邀約陳貽芬共同向蔡黃郁雅當面查證，且乙○○於甲○○住
    處之垃圾桶，拾得由甲○○所書寫假冒匯款人為致和證券之
    郵政國內匯款執據，始知受騙，而查悉上情，嗣後經乙○○
    向甲○○質問，甲○○方於96年9月17日簽具本票3張（票號
    3138 26、313827、313842，金額各為300,000元、300,000
    元、400,000元，發票日均為96年9月17日，到期日均為96年
    10月17日）予乙○○，同意分3期還款予乙○○，惟因甲○
    ○經濟狀況原已不佳，無法清償，且蔡黃郁雅所投資股票亦
    因操作失利，資金亦已損失殆盡，故均未償還，乙○○方提
    出告訴。
二、案經乙○○訴由臺南市警察局第一分局報告臺灣臺南地方法
    院檢察署檢察官偵查後起訴。
    理      由
壹、程序方面：
    按本件被告甲○○經本院合法傳喚，無正當理由不到庭，惟
    按被告以外之人於審判外之陳述，經當事人於審判程序同意
    作為證據，法院審酌該言詞陳述或書面陳述作成時之情況，
    認為適當者，亦得為證據，刑事訴訟法第159條之5第1項定
    有明文。查被告於原審審理時，對檢察官所提出引用之供述
    及非供述證據之證據能力並不爭執，且原審依卷內資料審酌
    該供述及非供述證據作成時之情況，認為並未有何違背法律
    或其他相關規定之情事，而應認為適當，復經原審於審判期
    日就上開證據依法進行調查、辯論，是原審依刑事訴訟法第
    159條之5第1項之規定，引為判決參考之依據，依法認應有
    證據能力，本院認並無不合，先予敘明。
貳、實體方面、
一、訊據被告甲○○固承認曾向告訴人乙○○告知：「透過致和
    證券經理蔡黃郁雅，來投資致和證券的丙級金融，每1百萬
    元可以月收3萬元利息」等語，告訴人乙○○分別於96年6月
    15日、96年7月22日、96年8月5日，匯款250,000元、500,00
    0元、1,000,000元，共計1,750,000元至被告之同居人陳貽
    芬所申設於第一商業銀行金城分行之帳戶（帳號0000000000
    0000號）內，由陳貽芬提領後，再轉交予甲○○，甲○○則
    將上述資金，提供予蔡黃郁雅投資操作股票，其後告訴人曾
    取回850,000元，又被告曾於96年7月16日、96年8月22日以
    致和證券名義分別匯款7,500元、15,000元至乙○○配偶林
    宜民郵局帳戶內，另於96年9月17日，被告曾簽立借據1張、
    本票3張（票號313826、313827、313842，金額各為300,000
    元、300,000元、400,000元，發票日均為96年9月17日，到
    期日均為96年10月17日）予告訴人乙○○，其後於96年9月
    18日再簽立委託書1紙、本票3紙（票號313846、313849、31
    3848號，金額均為300,000元，其中2張本票發票日為96年9
    月18日，1張為空白，到期日分別為96年10月20日、96年11
    月20日、96年12月20日）予告訴人乙○○，且上述金額均未
    返還之事實，惟矢口否認有何詐欺取財之犯行，辯稱：其係
    與蔡黃郁雅合作在股市中操作股票，且其朋友有參與投資者
    均有賺到錢，告訴人乙○○係因見陳貽芬有賺錢，才加入投
    資，投資前並曾與蔡黃郁雅見面，乙○○亦知悉是將錢放在
    蔡黃郁雅處投資操作股票，被告亦未將乙○○之資金轉貸予
    蔡黃郁雅以收取高額利息，嗣因96年6月時發生股災，其被
    蔡黃郁雅倒了9百多萬元，並有請吳錦蓮幫其向蔡黃郁雅催
    討債務，要還給投資人，其係有誠意要和投資人處理債務問
    題，並非要詐騙投資人的錢，且事後亦有開立本票6張予乙
    ○○，以示負責云云。經查：
  (一)被告甲○○係透過其同居人陳貽芬而認識告訴人乙○○，被
    告曾於96年4月至6月期間，分別在其臺南市○○路105號4樓
    之1住所及告訴人乙○○位於臺北市○○區○○街160巷22弄
    18號5樓住處內，陸續向乙○○告知：「透過致和證券經理
    蔡黃郁雅，來投資致和證券的丙級金融，每1百萬元可以月
    收3萬元利息」等語，告訴人乙○○其後分別於96年6月15日
    、96年7月22日、96年8月5日，匯款250,000元、500,000元
    、1,000,000元，共計1,750,000元至陳貽芬所申設於第一商
    業銀行金城分行之帳戶（帳號00000000000000號）內，由陳
    貽芬提領後，再轉交予甲○○，其間，因告訴人乙○○需要
    用錢，曾向被告取回850,000元，尚有900,000元未取回，另
    被告曾於96年7月16日、96年8月22日，以致和證券之名義，
    分別匯款7,500元、15,000元至乙○○之配偶林宜民郵局帳
    戶內，而後於96年9月17日，被告曾簽具本票3張（票號3138
    26、313827、313842，金額各為300,000元、300,000元、40
    0,000元，發票日均為96年9月17日，到期日均為96年10月17
    日）予告訴人乙○○，其後於96年9月18日再簽立委託書1紙
    、本票3紙（票號313846、313849、313848號，金額均為300
    ,000元，其中2張本票發票日為96年9月18日，1張為空白，
    到期日分別為96年10月20日、96年11月20日、96年12月20日
    ）予告訴人乙○○，且上述金額均未返還之事實，為被告所
    不爭執在卷，核與證人乙○○、陳貽芬分別於偵查及原審審
    理中具結證述情節相符（見97年交查字第516號偵查卷第172
    -181頁、原審卷第68-75頁)，復有被告所不否認之借據影本
    、票據號碼313826、313827、313842、313846、313848、31
    3849號本票影本及96年9月17日委託書影本、96年9月18日委
    託書影本各1張及郵政國內匯款執據影本2張在卷可憑，故上
    述事實，自為真實。
  (二)被告曾分別於96年7月16日、96年8月22日，以致和證券之名
    義，分別匯款7,500元、15,000元至乙○○之配偶林宜民郵
    局帳戶內，充作告訴人乙○○投資「丙級金融」紅利之情，
    已如前述；又致和證券股份有限公司並無經營「丙級金融」
    之業務之情，則有致和證券股份有限公司98年3月26日（98
    ）致和金扣字第030號函在卷可據；另告訴人乙○○於96 年
    6月起，分別匯款250,000元、500,000元、1,000,000元，共
    計1,750,000元至陳貽芬所申設於第一商業銀行金城分行之
    帳戶（帳號00000000000000號）內，由陳貽芬提領後，再轉
    交予被告，而當初係因被告告知投資於致和證券丙級金融之
    情，亦如前述；故告訴人乙○○所證述被告係以投資致和證
    券「丙級金融」為由，而致使告訴人信以為真，而交付共計
    1,750,000元之資金予被告之情，應堪可信；又被告亦應知
    悉蔡黃郁雅並非致和證券之經理，且告訴人乙○○之資金，
    並非投資於致和證券，蓋被告與蔡黃郁雅早已熟識，且如蔡
    黃郁雅係致和證券之經理，且告訴人乙○○所交付資金係投
    資於致和證券，何須由被告自行以致和證券名義，匯款予告
    訴人乙○○之配偶林宜民；故顯然被告係以欺罔之手段，以
    高報酬低風險之投資為掩護，誘使告訴人乙○○陷於錯誤，
    而交付其資金予被告。
  (三)被告曾於96年9月17日，被告曾簽具本票3張（票號313826、
    313827、313842，金額各為300,000元、300,000元、400,00
    0元，發票日均為96年9月17日，到期日均為96年10月17日）
    予告訴人乙○○，其後於96年9月18日再簽立委託書1紙、本
    票3紙（票號313846、313849、313848號，金額均為300,000
    元，其中2張本票發票日為96年9月18日，1張為空白，到期
    日分別為96年10月20日、96年11月20日、96年12月20日）予
    告訴人乙○○，且上述金額均未返還之事實，已如前述；而
    觀之96年9月17日之委託書，內容記載為：「本人蔡黃郁雅
    因積欠甲○○新台幣柒佰柒拾萬元正（債權人共計有陳貽芬
    、陳貽瑢、陳詩睿、乙○○、莊芝宣等五人），若陳員無法
    按時每月歸還，債權人廖員可根據委託書內容，向本人要求
    歸還委託之債務，特立此書為憑」，立書人為黃郁雅、見證
    人則為告訴人與被告；又96年9月18日委託書則係由被告所
    簽立委託吳錦蓮向蔡黃郁雅催討債務共計862萬元；另上述
    本票，均係由被告獨自所簽發，交付予告訴人乙○○之事實
    ；此均有委託書2紙、本票6紙在卷可據；由上述證據可知，
    告訴人乙○○所證述其資金係交付予被告，非蔡黃郁雅之情
    ，應為真實，蓋如係交付予蔡黃郁雅，或係交付予被告及蔡
    黃郁雅共同收受，何以本票僅由被告所單獨簽發，又委託書
    上均載明係蔡黃郁雅積欠被告債務，而非蔡黃郁雅積欠告訴
    人等債務。
  (四)證人吳錦蓮於原審審理時具結證述被告曾委託其向蔡黃郁雅
    催討債務，並交付17張本票之情，有原審審判筆錄在卷可稽
    (見原審卷第96頁-102頁)，核與卷附委託書所載情形相符，
    既足認蔡黃郁雅確有積欠被告高額債務，則本院審酌告訴人
    等交付予被告之資金，既於事後載為蔡黃郁雅積欠被告之金
    額，且被告之取得上述資金，又須費心勞力，先以虛偽之言
    語打動告訴人等，再以致和證券名義匯款，掩飾犯行，又須
    支付紅利，被告必有利可圖，因此，證人蔡黃郁雅於偵查中
    證述，被告以上述資金供其操作股票，其支付每100萬元每
    月15萬元利息予被告之情，應為真實，而可為信，故被告係
    以告訴人之資金，出借予蔡黃郁雅藉此收取高額利息，而獲
    得扣除支付予告訴人乙○○紅利之差額之利潤。
  (五)被告於事發後，雖曾簽立委託書2紙、借據1紙、本票6張交
    付予告訴人，然迄今均未曾返還告訴人所交付之資金900,00
    0元之情，為被告所不爭執，顯見被告之經濟狀況不佳，其
    並無清償能力，又其係以欺罔手段詐取被害人乙○○之資金
    ，亦顯見被告並無經濟信用能力，否則提供資金予蔡黃郁雅
    ，既能收取高額利息，則其縱係以借貸方式取得資金，亦有
    獲利之空間，何須以詐騙手法為之，亦顯見被告明知出借資
    金予蔡黃郁雅操作股票，風險性極高，被告卻冀望以詐得之
    告訴人資金，提供予蔡黃郁雅以收取高額利息，而其本身則
    無庸負擔風險，藉此獲得不法利益，被告有不法所有之意圖
    存在。
  (六)被告雖於原審為上述辯詞，然被告所抗辯，均與本件證據所
    呈現被告係以欺罔手段詐取被害人乙○○資金，提供予蔡黃
    郁雅收取高額利息之事實不符，況且告訴人如真知悉資金係
    交付予蔡黃郁雅，為何本票等均係被告所單獨簽發，因此，
    被告之抗辯，即未可信。
  (七)故綜上所述，被告所辯，既不足採，且本案事證明確，被告
    詐欺取財之犯行，洵堪認定。
  (八)至於被告於原審聲請傳喚蔡黃郁雅到庭作證，待證事實為與
    蔡黃郁雅之合作關係及資金往來之情，然證人蔡黃郁雅經原
    審傳喚及拘提均未到庭，又證人蔡黃郁雅現因詐欺案件遭通
    緝中，所在不明，另本件事實已臻明確，故無再傳喚證人蔡
    黃郁雅到庭之必要，在此敘明。
二、核被告所為，係犯刑法第339條第1項之詐欺取財罪。
三、因而原審適用刑法第339條第1項之規定，並審酌被告犯罪之
    動機、目的、手段，所生危害、犯罪後否認犯行、迄未償還
    被害人之損失等一切情狀，量處有期徒刑十月，以資懲儆等
    情。本院經核其認事用法，均無不當，量刑亦稱妥適。被告
    上訴意旨，猶執前詞，否認犯罪云云及檢察官依告訴人之請
    請求上訴，指摘原判決對被告量刑過輕不當云云，為無理由
    ，均應予駁回。
四、被告經合法傳喚，無正當理由不到庭，爰不待其陳述逕行判
    決。
據上論斷，應依刑事訴訟法第368條、第371條，判決如主文。
本案經檢察官李傳來到庭執行職務。
中    華    民    國    98    年    11    月    25    日
                  刑事第五庭    審判長法  官  楊明章
                                      法  官  戴勝利
                                      法  官  顏基典
以上正本證明與原本無異。
不得上訴。
                                      書記官  呂嘉文
中    華    民    國    98    年    11    月    25    日
【附錄】本判決論罪科刑法條：
中華民國刑法第339條
意圖為自己或第三人不法之所有，以詐術使人將本人或第三人之
物交付者，處5年以下有期徒刑、拘役或科或併科1千元以下罰金
。
以前項方法得財產上不法之利益或使第三人得之者，亦同。
前二項之未遂犯罰之。


司法院資訊處製作；財團法人民間司法改革基金會備份。
